【裁判字號】    99,重訴,48
【裁判日期】    990401
【裁判案由】    侵權行為損害賠償
【裁判全文】
臺灣高雄地方法院民事裁定              99年度重訴字第48號
原      告  丙○○
            丁○○○
以上二人共同
訴訟代理人  顏福松律師
被      告  乙○○
            甲○○
上列當事人間侵權行為損害賠償事件，本院裁定如下：
  主  文
原告之訴及假執行之聲請均駁回。
訴訟費用由原告負擔。
  理  由
一、按犯罪而受損害之人，於刑事訴訟程序，得附帶提起民事訴
    訟，對於被告及依民法負損害賠償責任之人，請求回復其損
    害，刑事訴訟法第487 條第1 項固定有明文。但附帶民事訴
    訟之提起，必以刑事訴訟程序之存在為前提，至本條項所定
    附帶民事訴訟之被告，除刑事被告外，固兼及於依民法負損
    害賠償責任之人。惟附帶民事訴訟之原告所主張之共同加害
    人或依民法應負損害賠償責任之人，必以在刑事訴訟程序中
    經認定係共同侵權行為之人，或因刑事被告行為，無待於自
    己為任何行為，即當然負損害賠償責任之人，類如僱用人或
    法定代理人，始堪以之為刑事附帶民事訴訟事件之被告，否
    則對之提起附帶民事訴訟，即難謂為合法（最高法院87年度
    臺抗字第278 號、90年度臺抗字第549 號裁定意旨參照）。
    易言之，若原告主張之共同侵權行為人未經刑事訴訟提起公
    訴或自訴，且其又非因刑事被告行為，無待於自己為任何行
    為，即當然負損害賠償責任者，對之提起附帶民事訴訟，刑
    事法院即應以其為不合法，依同法第502 條第1 項規定，為
    駁回之判決。次按刑事法院得依刑事訴訟法第504 條第1項
    規定，將附帶民事訴訟以裁定移送於該法院民事庭者，以刑
    事部分宣告被告有罪之判決者為限，至刑事訴訟諭知無罪、
    免訴、不受理之判決，刑事法院本應依同法第503 條第1 項
    前段規定以判決駁回原告之訴，如誤以裁定移送於民事庭，
    其訴之不合法，不因移送民事庭而受影響，受移送之民事庭
    應認原告之訴為不合法以裁定駁回之（最高法院66年台上字
    第1094號判例參照）。
二、經查：
  (一)本件附帶民事訴訟所依附之刑事訴訟程序認定之犯罪事實，
    僅認定被告戊○○、熊浩瑋、甲○○、石世昌等人共同傷害
    被害人鄭明峰，另被告戊○○與真實姓名、年籍不詳成年男
    子共同殺害被害人鄭明峰等犯罪事實，並未認定被告乙○○
    、甲○○有與被告戊○○共同犯刑法第271 條第1 項之殺人
    既遂罪（且檢察官亦未認定被告乙○○涉嫌殺害被害人鄭明
    峰，而對之提起公訴，而被告甲○○現仍由臺灣高雄地方法
    院檢察署通緝中，尚未經檢察官提起公訴，有臺灣高等法院
    被告前案紀錄表在卷可稽），有本院98年8 月26日97年度重
    訴字第70號、98年度重訴字第4 號刑事判決在卷可稽，揆諸
    上開說明，本院刑事判決既未認定被告乙○○、甲○○係與
    同案被告戊○○共犯刑法第271 條第1 項殺人罪之共同侵權
    行為人，是本件原告對被告乙○○、甲○○提起本件附帶民
    事訴訟，難認為合法。
  (二)根據首揭說明，原告對上列被告所提附帶民事訴訟，刑事法
    院本應依刑事訴訟法第503 條第1 項前段規定以判決駁回原
    告之訴，惟刑事法院誤以裁定移送於本院民事庭，其訴之不
    合法，不因移送民事庭而受影響，本院民事庭自應認原告之
    訴為不合法以裁定駁回之。
三、依民事訴訟法第249 條第1 項第6 款、第78條，裁定如主文
    。
中    華    民    國    99    年    4     月    1     日
                  民事第三庭  法  官  洪能超
正本係照原本作成。
如不服本裁定應於送達後10日內向本院提出抗告狀，並繳納裁判
費新台幣1,000元。
中    華    民    國    99    年    4     月    1     日
                                書記官  火秋予

司法院資訊處製作；財團法人民間司法改革基金會備份。
